臺灣彰化地方法院刑事判決　　　　　　　100年度易字第840號
公　訴　人　臺灣彰化地方法院檢察署檢察官
被　　　告　廖得榮
上列被告因詐欺案件，經檢察官提起公訴（100年度偵緝字第31
號），本院判決如下：
    主  文
廖得榮幫助犯詐欺取財罪，處有期徒刑肆月，如易科罰金，以新
臺幣壹仟元折算壹日。
    事  實
一、廖得榮明知金融帳戶係金融機構與開戶人約定，供其個人理
    財使用，與個人之信用及隱私有極密切之關係，具專屬性，
    非一般可借與他人使用之物，其並可預見提供自己之金融帳
    戶金融卡及密碼予他人使用，常與財產犯罪密切相關，可能
    被犯罪集團所利用以遂行犯罪後，用以隱匿、掩飾犯罪所得
    財物或財產上利益，竟基於縱使其所提供之上開帳戶金融卡
    及密碼，遭持以作為詐欺取財之匯款帳戶之用，亦不違背其
    幫助他人遂行詐欺取財本意之幫助詐欺犯意，於民國99年6
    月21日，透過報紙廣告，與持用門號0000000000號行動電話
    之人聯絡，向該人借款新臺幣（下同）5,000元後，於同年6
    月24日，在彰化縣彰化市彰化火車站麥當勞前，將其於90年
    9月3日申辦之「台中商業銀行彰化分行」（下稱「台中商銀
    」）帳戶（戶名：廖得榮，帳號：000000000000號）金融卡
    及密碼，交付予持用上開行動電話之人，以此方式幫助該人
    所屬詐欺集團成員實施詐欺取財犯行。旋該詐欺集團所屬某
    姓名、年籍不詳之成年男性成員，基於為自己不法所有意圖
    之犯意聯絡，於同年7月8日下午3時許，以門號0000000 000
    號行動電話聯絡陳為銘，假冒為陳為銘友人「葉書斐」，向
    陳為銘訛稱因購買股市基金，急需現金80,000元，致陳為銘
    一時失察，陷於錯誤，而於同日下午3時26分許，前往臺北
    市○○區○○路192號「永豐商業銀行」松江分行櫃臺，將
    80,000元匯至「葉書斐」所指定之廖得榮上開帳戶，並當場
    回撥上開門號，通知「葉書斐」已完成匯款事宜，「葉書斐
    」亦於同日下午4時許回電，表示已收到款項，並約定將於
    同年7月12日歸還借款。「葉書斐」於99年7月9日上午10時
    許，再以上開門號行動電話聯絡陳為銘，詐稱欲向陳為銘再
    次借款160,000元，惟為陳為銘拒絕。嗣陳為銘於99年7月12
    日中午12時許，因約定清償期屆至，而撥打「葉書斐」上開
    門號0000000000號行動電話，欲洽詢還款事宜，因「葉書斐
    」上開電話逕轉入語音信箱，乃另以室內電話聯絡葉書斐配
    偶，轉請葉書斐與其聯繫，嗣葉書斐於同日下午1時許回電
    ，表示並未曾向陳為銘借款，陳為銘始驚覺受騙而報警查獲
    上情。
二、案經新北市政府警察局三重分局移轉彰化縣警察局田中分局
    報告臺灣彰化地方法院檢察署檢察官偵查起訴。
    理  由
一、關於證據能力方面：
    按被告以外之人於審判外之言詞或書面陳述，除法律有規定
    者外，不得作為證據，刑事訴訟法第159條第1項固有明文。
    惟被告以外之人於審判外之陳述，雖不符刑事訴訟法第159
    條之1至第159條之4所規定（得為證據之情形），而經當事
    人於審判程序同意作為證據，法院審酌該言詞陳述或書面陳
    述作成時之情況，認為適當者，亦得為證據；當事人、代理
    人或辯護人於法院調查證據時，知有第159條第1項不得為證
    據之情形，而未於言詞辯論終結前聲明異議，視為有前項之
    同意，刑事訴訟法第159條之5定有明文。本案中證人即被害
    人陳為銘之警詢陳述、台中商銀帳號000000000000號帳戶客
    戶資料查詢、交易明細、永豐銀行匯款委託書、臺北縣政府
    警察局三重分局厚德派出所受理詐騙帳戶通報警示簡便格式
    表、內政部警政署反詐騙諮詢專線紀錄表等，均屬被告以外
    之人於審判外之言詞或書面陳述，被告及檢察官均不爭執其
    證據能力，且迄至本院言詞辯論終結前，均未再聲明異議，
    依前揭規定，即視為被告及檢察官均同意作為證據；而本院
    審酌上開陳述（包括言詞及書面）作成時之情況，並無不適
    當之情形，復與本案待證事實具有關聯性，故均得作為證據
    。
二、訊據被告廖得榮固坦承上揭臺中商銀000000000000號帳戶確
    為其所申辦，及伊於99年6月24日，在彰化縣彰化市彰化火
    車站麥當勞前，將上揭帳戶金融卡及密碼交付予姓名、年籍
    不詳之人等情，惟矢口否認涉有幫助詐欺之犯行，辯稱：我
    是看報紙，以為他是地下錢莊，我跟他借5千元，他說10 天
    1期，要還5百元的利息，他說要用提款卡去領利息，所以我
    才把提款卡交給他，我的存款簿及印鑑都在我這裡，我並沒
    有把我的帳戶借他使用，後來我發覺我的存摺有別人的錢進
    來，我就打電話給他說我不是把我的存摺借給他用，只是要
    他領利息而已，只是那時他的電話已經沒有使用，我家世很
    好，我不會去詐騙人家，因為我不知道是詐騙集團，所以我
    不會去報警云云，惟查：
  (一)台中商銀帳號000000000000號帳戶係被告所申請，有台中商
    銀彰化分行00000000009號函所附之客戶資料查詢可參，而
    被害人陳為銘確係接獲詐騙電話，陷於錯誤，依指示匯款80
    ,000元至上開帳戶內，且該匯入之金額，業已悉數被提領完
    畢等情，業據證人即被害人陳為銘於警詢中指證明確，且有
    上開函文所附之交易明細、永豐銀行匯款委託書、臺北縣政
    府警察局三重分局厚德派出所受理詐騙帳戶通報警示簡便格
    式表、內政部警政署反詐騙諮詢專線紀錄表等在卷可稽，是
    被害人陳為銘確係受詐欺，而匯款入上揭帳戶無誤，換言之
    ，該帳戶已成本件詐欺之不可或缺工具。
  (二)被告自承伊曾向銀行辦理信用卡借貸，大概2、3萬元等語（
    見100年12月20日審判筆錄），是被告廖得榮應非不諳民間
    借貸流程及手續之人，則何以本次借款即聽信初次見面、毫
    不相識之徒之指示，交付上開金融卡及密碼，而未有任何防
    弊之舉，實有違常情。再者，被告廖得榮之家屬於同年7 月
    5日匯款2,900元至其上開帳戶資助伊生活所需，而被告於翌
    日（6日）持上開帳戶存摺及印鑑，親自前往銀行領出款項
    ，並更新存摺內頁資料時，已知悉其上開帳戶於同年7月2日
    有「李宜玲」匯入50,000元乙情，為被告自承不諱，且有台
    中商銀交易明細1份可參，而被告於知悉自己帳戶有異常資
    金出入時，仍不願報警追查，繼續放任詐騙集團使用帳戶，
    致生本案被害人損失財物之憾事，益證被告提供上開銀行帳
    戶金融卡及密碼時，已有幫助詐欺之犯意至為灼然。由上，
    均足認被告廖得榮上開所辯，無非係淡化犯行之詞。
  (三)按今日一般人至金融機構開設帳戶並非難事，故如非供犯罪
    之非法使用，用以逃避檢警機關之追查，衡情自無置自己名
    義之帳戶不用，而有使用他人帳戶之必要。因金融存款帳戶
    事關存戶個人財產權益之保障，具有高度專有性，是除非本
    人或與本人有親密關係者，難認在他人間有何理由可自由流
    通使用該帳戶。且一般人亦皆有應妥善保管其帳戶存摺、金
    融卡（提款卡）及密碼，以防阻他人任意使用其帳戶之認識
    。縱因特殊情況偶有交付他人使用之必要，亦必深入瞭解用
    途後，始提供使用，方符常情。再者，帳戶之存摺資料及金
    融卡（提款卡）及密碼等物，交付予不明人士使用，極易被
    利用作為與財產有關之犯罪工具，此乃具備一般生活智識者
    皆能體察之常識；參以邇來詐騙之徒使用他人帳戶，作為指
    示被害人匯款之犯罪手法層出不窮，並廣經媒體披載，及政
    府多方宣導，凡對社會動態尚非全然不予關注者均能知曉。
    本案如上所述，被告廖得榮於提供其上開帳戶之金融卡及密
    碼予他人使用之時，已係成年人，並有多年之社會工作經驗
    ，足認其心智成熟，對於上開各情，應有所認識。然其卻仍
    將自己前開帳戶之金融卡及密碼提供予姓名、年籍不詳之詐
    騙集團成年成員，以致遭作為詐欺取財之出入帳戶使用，足
    見被告廖得榮於主觀上，顯具有縱使其所提供之上開帳戶金
    融卡及密碼，遭持以作為詐欺取財之匯款帳戶之用，亦不違
    背其幫助他人遂行詐欺取財本意之不確定故意甚明。是綜上
    ，被告廖得榮所辯，係脫免罪責之詞，不可採信。本件罪證
    明確，被告之犯行，足以認定，應依法論科。
三、按刑法上之幫助犯，係對於犯罪與正犯有共同之認識，而以
    幫助之意思，對於正犯資以助力，而未參與實施犯罪之行為
    者而言（最高法院49年臺上字第77號判例參照）；查被告廖
    得榮將上揭帳戶之金融卡及密碼等物，交付予他人作為犯詐
    欺取財之用，而向其收取前揭帳戶金融卡及密碼之人所屬詐
    騙集團之成員，確有向被害人詐欺取財，被害人因而匯款、
    轉帳入被告之上開金融機構帳戶等情，已如前述，是核被告
    所為，係犯刑法第30條第1項前段、第339條第1項之幫助詐
    欺取財罪。被告幫助他人犯詐欺取財罪，為從犯，應依刑法
    第30條第2項規定按正犯之刑減輕之。爰審酌被告率然提供
    金融機構帳戶金融卡及密碼予他人犯罪使用，造成遭受詐騙
    之人追查實際犯罪行為人發生阻礙，對於社會治安仍具有相
    當之危害性，暨其犯罪動機、目的、手段、智識程度及犯後
    矢口否認犯行等一切情狀，量處如主文所示之刑，並諭知易
    科罰金之折算標準，以示懲儆。
據上論斷，應依刑事訴訟法第299條第1項前段，刑法第30條第1
項前段、第2項、第339條第1項、第41條第1項前段，刑法施行法
第1條之1第1項、第2項前段，判決如主文。
本案經檢察官黃顗雯到庭執行職務。
中    華    民    國   100    年    12    月    30    日
                    刑事第三庭  審判長法官    洪志賢

                                法      官    簡佩珺
                                法      官    張鶴齡
以上正本證明與原本無異。
如不服本判決應於收受判決後10日內向本院提出上訴書狀，並應
敘述具體理由；其未敘述上訴理由者，應於上訴期間屆滿後20日
內向本院補提理由書（均須按他造當事人之人數附繕本）「切勿
逕送上級法院」。
告訴人或被害人對於判決如有不服具備理由請求檢察官上訴者，
其上訴期間之計算係以檢察官收受判決正本之日期為準。
中    華    民    國   100    年    12    月    30    日
                                書  記  官    許淑琴
附錄本案論罪科刑法條全文：
中華民國刑法第339條
意圖為自己或第三人不法之所有，以詐術使人將本人或第三人之
物交付者，處 5 年以下有期徒刑、拘役或科或併科 1 千元以下
罰金。
以前項方法得財產上不法之利益或使第三人得之者，亦同。
前二項之未遂犯罰之。